【裁判字號】    99,上易,343
【裁判日期】    990430
【裁判案由】    詐欺
【裁判全文】
臺灣高等法院臺中分院刑事判決         99年度上易字第343號
上  訴  人  臺灣彰化地方法院檢察署檢察官
上  訴  人
即  被  告  乙○○
上列上訴人因詐欺案件，不服臺灣彰化地方法院98年度易緝字第
62號中華民國98年12月30日第一審判決（起訴案號：臺灣彰化地
方法院檢察署98年度偵字第252、1909、2112、2882號、追加起
訴案號：98年度蒞追字第4號、98年度蒞字第2539號），提起上
訴，本院判決如下：
    主  文
上訴駁回。
    事實及理由
一、本案經本院審理結果，認原審判決認事用法及量刑均無不當
    ，應予維持，並引用原審判決書記載之事實、證據及理由（
    如附件）。
二、被告乙○○上訴意旨略以：被告僅係參與現金收售帳戶，將
    買來得帳戶售予詐欺集團，並不認識假應徵集團之成員云云
    。惟查，被告於原審既已供承伊於民國97年4、5月至同年9
    月加入本案詐欺集團工作，且自白公訴人所起訴及追加起訴
    （即原判決附表一、二、三所示）之犯行，核與其他共同被
    告黃居文、乙○○、楊慧瑜、吳偉金、廖盈泓等人於原審所
    供情節相符，堪認被告乙○○之自白與事實相合，而可信憑
    。被告乙○○確有參與本案詐欺集團行騙，應堪認定。另按
    正犯、從犯之區別，係以其主觀之犯意及客觀之犯行為標準
    ，凡以自己犯罪之意思而參與犯罪，無論其所參與者是否犯
    罪構成要件之行為，皆為正犯，其以幫助他人犯罪之意思而
    參與犯罪，其所參與者，苟係犯罪構成要件之行為，亦為正
    犯，必以幫助他人犯罪之意思而參與犯罪，其所參與者又為
    犯罪構成要件以外之行為，始為從犯（最高法院25年上字第
    2253號判例、49年臺上字第77號判例參照）。另共同正犯之
    意思聯絡，原不以數人間直接發生者為限，即有間接之聯絡
    者，亦包括在內，如甲分別邀約乙、丙犯罪，雖乙、丙間彼
    此並無直接之聯絡，亦無礙於其為共同正犯之成立（最高法
    院77年臺上字第2135號判例意旨參照）。本件被告乙○○加
    入本案詐欺集團，對附表一、二、三之被害人詐欺取財，其
    所參與係擔任蒐集帳戶及領取贓款等任務，無非係以自己參
    與犯罪之意思為之，參以目前詐欺集團係由各成員分工擔任
    不同角色向被害人行騙取財之慣行，各成員未必均彼此認識
    ，是縱被告乙○○與該詐欺集團之其他成員不認識，其仍與
    該其他成員有間接或直接之犯意聯絡及行為分擔，依上開判
    決意旨，自仍應論以詐欺取財罪之共同正犯。被告上訴意旨
    所辯，尚不足認原判決認事用法及量刑有何不當情形，其上
    訴顯無理由，應予駁回。
三、檢察官上訴意旨略以：原審就被告乙○○分別判處如原判決
    附表所示之宣告刑，並定應執行有期徒刑1年4月，固非無見
    。惟查：(一)按量刑及數罪併罰定應執行刑之輕重，固屬事實
    審法院得依職權自由裁量之事項，惟仍應受比例原則及公平
    原則之限制，否則其判決即非適法。刑事審判旨在實現刑罰
    權分配的正義，故法院對有罪被告之科刑，應符合罪刑相當
    之原則，使輕重得宜，罰當其罪，以契合社會之法律感情，
    此所以刑法第57條明定科刑時應審酌一切情狀，尤應注意該
    條各款所列事項以為科刑輕重之標準（最高法院93年度臺上
    字第5073號判決要旨參照）。復按法律上屬於自由裁量之事
    項，並非概無法律性之拘束。自由裁量係於法律一定之外部
    性界限內（以定執行刑言，即不得違反刑法第51條之規定）
    使法官具體選擇以為適當之處理；因此在裁量時，必須符合
    所適用之法規之目的。更進一步言，須受法律秩序之理念所
    指導，此亦即所謂之自由裁量之內部性界限。關於定應執行
    之刑，既屬自由裁量之範圍，其應受此項內部性界限之拘束
    ，要屬當然（最高法院80年臺非字第473號判例、88年度臺
    非字第83號、88年度臺抗字第278號、91年度臺非字第32號
    判決要旨參照）。(二)原審就被告多次犯行，分別量處如原判
    決書附表所示之宣告刑，固無不當。然數罪併罰，分別宣告
    數個有期徒刑時，應依刑法第51條第5款之規定，採「限制
    加重原則」，以最重之宣告刑為下限，以各宣告刑之總和為
    上限，是依上開規定定執行刑，不應給予犯罪行為人，享有
    過度刑罰優惠之結果，僅能依據「限制加重原則」，在被告
    數罪之宣告刑上，依據「累進遞減原則」，定其應得之執行
    刑，否則，量刑將造成「犯得愈多，減免愈多」之不合理狀
    況。查被告所犯之詐欺取財犯行，被害人多達34人，宣告刑
    合計為167月（即有期徒刑13年11月），然原審僅定應執行
    刑為有期徒刑1年4月，不到宣告刑總和之半數，未及所宣告
    刑之百分之9，似嫌過輕，而原審所定之應執行刑雖不違法
    ，但並未正確適用「限制加重原則」之量刑原理，過度給予
    被告刑罰之優惠，未能貫徹刑法公平正義之理念，自難認妥
    適。原判決量刑部分既有前開違誤之處，自難認允當，爰依
    刑事訴訟法第344條第1項，第361條第1項提起上訴，請將原
    判決撤銷，更為妥適之判決云云。按定應執行刑屬法院自由
    裁量事項，而法院行使該自由裁量職權，應依循限制加重原
    則，本於法秩序之理念，審酌被告犯罪情節而適當定其應執
    行之刑。查本件被告乙○○於本案各詐欺取財犯罪所參與者
    為蒐集人頭帳戶或領取贓款，既非居於主導角色，亦未對被
    害人施以詐術，其所涉犯罪情節自較為輕微，其所得利益亦
    非鉅，犯後坦承犯行，態度良好，不無悛悔之意。本院認無
    須加以過重刑罰，已足生警惕之效。原審依原判決附表一、
    二、三所示各罪之宣告刑，定被告乙○○應執行有期徒刑一
    年四月，以懲效尤，核符刑法第51條第5款規定，亦無違法
    律公平正義之理念，自無不當。是檢察官上訴，亦無理由，
    應予駁回。
四、被告乙○○經合法傳喚，無正當理由不到庭，爰不待其陳述
    ，逕行判決。
五、據上論斷，應依刑事訴訟法第371條、第373條、第368條，
    判決如主文。
本案經檢察官甲○○到庭執行職務。
中    華    民    國    99    年    4     月    30    日
            刑事第四庭    審判長法  官  洪  耀  宗
                                法  官  劉  登  俊
                                法  官  許  文  碩
以上正本證明與原本無異。
不得上訴。
                                書記官  郭  蕙  瑜
中    華    民    國    99    年    4     月    30    日

司法院資訊處製作；財團法人民間司法改革基金會備份。
